臺灣臺中地方法院刑事判決　　　　　　 100年度易字第1750號
公　訴　人　臺灣臺中地方法院檢察署檢察官
被　　　告　鍾明儒
上列被告因竊盜案件，經檢察官提起公訴（100年度偵字第8475
號），本院判決如下：
    主    文
鍾明儒無罪。
    理    由
一、公訴意旨略以：被告鍾明儒於民國100年3月18日下午某時，
    在臺中市○○區○○街71號租屋處，見該樓502室之湯甯薴
    不在家中，有機可趁，竟意圖為自己不法所有，進入該室內
    竊取湯甯薴所有之鑽戒1枚。嗣警於同年4月9日經鍾明儒之
    同意，進入鍾明儒在該址508室租屋處執行搜索時，在鍾明
    儒放置508室門口外之工作鞋內，扣得湯甯薴所有鑽戒1枚，
    認被告鍾明儒涉有刑法第321條第1項第1款之加重竊盜犯行(
    原起訴書記載為刑法第320條第1項之竊盜罪，經公訴人當庭
    更正引用之法條）。
二、公訴意旨認被告涉有刑法第321第1項第1款之加重竊盜罪嫌
    ，無非係以證人湯甯嚀、莊欽章之證述，及搜索扣押筆錄、
    贓物認領保管單、鑽戒照片等為其主要論據。
三、按犯罪事實應依證據認定之，無證據不得認定犯罪事實，又
    不能證明被告犯罪者，應諭知無罪之判決，刑事訴訟法第15
    4條第2項、第301條第1項分別定有明文。次按認定不利於被
    告之事實，須依積極證據，茍積極之證據本身存有瑕疵而不
    足為不利於被告事實之認定，即應為有利於被告之認定，更
    不必有何有利之證據，至認定犯罪事實所憑之證據，雖不以
    直接證據為限，間接證據亦包括在內；然無論直接或間接證
    據，此用以證明犯罪事實之證據，猶須於通常一般人均不至
    於有所懷疑，堪予確信其已臻真實者，始得據以為有罪之認
    定，倘其證明尚未達到此一程度，而有合理性懷疑之存在，
    無從為有罪之確信時，自應為被告無罪之判決（最高法院76
    年度台上字第4986號、30年上字第816號判例意旨、82年度
    台上字第163號判決參照）。
四、訊據被告鍾明儒堅決否認有何竊盜犯行，並辯稱：伊雖居住
    臺中市○○街71號508室，然案發當天確實外出工作，且下
    班後又前往網咖上網玩線上遊戲，伊並未竊取鄰居502號房
    客之鑽戒，亦不知為何警方在其房門外之工作鞋內查獲被害
    人之鑽戒等語。經查：
(一)本件被害人湯甯薴於100年3月18日下午17時許發現友人陳源
    成位於臺中市○○街71號608室遭竊，經報警處理完畢，於
    100年3月18日22時返回同大樓伊所居住之502室租屋處時，
    始發現家中財物亦遭人入內竊取一事，業經證人湯甯薴於警
    詢及本院審理時證述在卷（見警卷p11、本院卷p73反面)，
    並有臺中市政府警察局第一分局公益派出所受理刑事案件報
    案三聯單在卷可按（見警卷p33），而上開同日發生之二起
    竊盜案件，均經臺中市警察局第一分局派員警及鑑識組到場
    進行採證，有臺中市政府警察局第一分局100年6月9日中市
    警一分偵字第1000017946號函及檢附之臺中市政府警察局第
    一分局現場勘察報告2份、現場採證相片、刑事案件證物採
    驗紀錄表、內政部警政署刑事警察局鑑定書等在卷可參(見
    本院卷p14-23、24-45、46-49)，惟觀諸上開現場採證紀錄
    顯示：(1)員警除在本件被害人湯甯薴居住502室之大門、鏡
    子、抽屜、櫃子等處進行採證，並順利在鏡子上採獲指紋1
    紋，亦在被害人湯寧薴友人陳源成居住608室之門口電源箱
    、大門等處進行採證，且順利在大門外側採獲指紋2紋(見本
    院卷p48、46)。(2)而上開所採集之指紋，經送鑑定後，均與
    本件被告鍾明儒之指紋不符，有附於前開函文內之內政府警
    政署刑事警察局100年4月27日刑紋字第1000049163號鑑定書
    及臺中市政府警察局第一分局100年7月11日中市警一分偵字
    第1000020215號函檢附之依本院職權所為之100年7月19日刑
    紋字第1000091440號鑑定書等在卷可稽(見本院卷p49、56、
    58、59)。足以徵顯，本件員警獲報，在被害人湯甯薴居住
    502室之大門、鏡子、抽屜、櫃子等處逐步仔細檢視及搜證
    後（見臺中市政府警察局第一分局現場勘察報告及現場勘察
    照片、本院卷p24-45)，依現有客觀科學證據資料，並無任
    何被告鍾明儒曾進入該屋之相關跡證，合先敘明。
(二)公訴人雖以證人湯甯薴、莊欽章之證詞，據以作為被告有上
    開侵入住宅竊盜之依憑。惟(1)觀諸證人湯甯薴僅證稱伊居住
    之508室於100年3月18日晚上10時許返家時，發覺遭人竊取
    鑽表及鑽戒數只不等等語，並未證稱確實目睹案發當天屋內
    遭竊之過程(見警卷p11-12、13-14、本院卷p73反面)，雖於
    100 年4月4日再度前往警局接受訊問，亦係指稱伊置放門口
    之電磁爐遭被告鍾明儒竊走等語，惟此部分之指述，經公訴
    人傳訊證人即該大樓管理員王明鴻到庭具結證述後，業已釐
    清此部分爭議，並認定被告無不法所有之意圖，而為不起訴
    處分確定在案（見偵卷p36-38、58-60、64)。是以，本件實
    難僅憑被害人湯甯薴上開證詞，即據以認定被告有侵入被害
    人住宅行竊之犯行。(2)又依證人莊欽章於偵查中具結證稱：
    100年3月18日確實有雇用鍾明儒擔任臨時工，施做臺中市○
    ○○路之鮮境大樓頂樓工程，正常都5點下班，3月18日那天
    伊是晚上6點左右離開工地等語(見偵卷p46-47)，業已明確
    證稱被告上開辯稱案發當天曾外出工作一事屬實外，至於被
    告鍾明儒案發當天何時下工、何時返家，依證人莊欽章證稱
    ：伊離工地時，頂樓只有伊一個人，鍾明儒應該已經不在了
    等語(見偵卷p47)，雖無法得知，然亦無法僅以證人莊欽章
    之證詞，即遽以作為被告於100年3月18日當天有侵入被害人
    住宅行竊之犯行。
(三)公訴人復以100年4月9日員警持本院核發之搜索票前往被告
    鍾明儒居住之臺中市○○街71號508室時，在其租屋處大門
    外之工作鞋內查獲鑽戒1只，及搜索票、搜索扣押筆錄、現
    場照片及贓物認領保管單等作為認定被告有加重竊盜犯行之
    論據。惟查：
    (1)依證人湯甯薴於本院審理時具結證稱：「（問：你曾稱在
      警方搜索當天你有會同房東在場，當時警方時如何查獲告
      持有你的鑽戒？）當天我發現被告在屋內，所以我就通知
      警方來，等警察來之前，被告又打算離開，我有試圖要留
      住他，他說如果有需要配合的話，他就會回來，警察到的
      時候，我開始聯絡被告，但是聯絡滿久的還聯絡不到他，
      聯絡上他也不太願意回來，拖了很久之後才回來。」等語
      ，及證人即員警顏世豪於本院審理時證稱：「當時我們八
      個警員一起前往該址，搜索過程先通知被告回來，等被告
      回來之後經被告同意，我們持搜索票進入屋內搜索。」等
      語（見本院卷p74、75），可知，本件被告於100年4月9日
      下午17時40分許即員警持本院核發之搜索票抵達其住處前
      ，經由被害人湯甯薴之告知，業已知悉稍後警方將進行調
      查，且在答應湯甯薴如有需要伊配合，伊將會返家後即先
      行離開其居住處，復在接獲員警抵達後，始返回其居住處
      配合警方進行搜索等情，堪認屬實，先予敘明。
    (2)本件被告於員警前往搜索當天，外出返家時係著拖鞋或工
      作鞋乙節，本件被告於100年4月9日21時10分許，在台中
      市政府警察局第一分局公益派出所接受詢問時，依當天警
      詢筆錄雖記載：「（問：警方清點現場查扣贓證物，有電
      磁爐一個【上豪牌，白色】及鑽戒【約10分】，這些物品
      從何而來，你做何解釋？）電磁爐是我約在一個月前，在
      我門口外面拿走的，我無法解釋為何鑽戒會出現在我穿著
      的鞋子鞋墊內。」、「（問：當時警方與你進門時，你是
      穿著鞋子且於門口將鞋子脫下放署於門口，且地上未發現
      有其他鞋子，你所稱的你是穿拖鞋，你做何解釋？）我無
      法解釋。」等字句，惟經本院當庭勘驗結果，被告除承認
      電磁爐係伊一個月前在伊門口外面的櫃臺拿的，及對於鑽
      戒部分，表示伊不知道外，並未供稱「鑽戒，我無法解釋
      為何會出現在所穿的鞋子鞋墊裡面」等語，而係當天詢問
      及製作筆錄之員警間彼此交談之內容，且在員警彼此不斷
      以第一人稱方式之交談中提及「是不是我無法解釋為何鑽
      戒會出現在我穿著的鞋子內？」、「我於進門時所穿著的
      鞋子內」等字句時，被告亦明確供稱：沒有，我進門不是
      穿那雙，我進門穿拖鞋等語（見本院卷p78正反面)，可知
      ，本件被告未曾供稱查扣之鑽戒係在伊返家時所穿的工作
      鞋內查獲等字句，附此敘明。
    (3)次依被告於警詢時既一再供稱員警持搜索票上門當天，伊
      確實穿著拖鞋返家配合搜索等語（見本院卷p78反面、80
      ），且佐以本院當庭勘驗100年4月9日第2次警詢筆錄內容
      所載，員警對被告進行詢問時，雖一再表示當天有錄影，
      可當場播放光碟，亦可調閱被告為配合搜索返家時經過路
      段之沿線監視光碟加以釐清等情（見本院卷p78反面、80)
      ，惟綜觀全卷，自上開詢問結束迄今，並無任何搜證或監
      視錄影光碟在卷可按，且依證人即員警顏世豪於本院審理
      時證稱搜證影帶是從屋內開始拍攝的，調閱之監視錄影帶
      亦很模糊，所以沒有被告穿何鞋子返家的晝面，伊亦不知
      被告是穿什麼鞋子返家等語（見本院卷p76反面)。是以，
      本件實無證據證明鑽戒藏放之工作鞋，是否員警持搜索票
      進行搜索當天，被告返家時所穿著之鞋子。另參佐證人顏
      世豪於本院審理時證稱：當時是8個警員一起前往搜索、
      （問：當天持搜索票進入被告屋內搜索，為何會離開屋子
      到外面對鞋子搜索？）我們本來查獲電磁爐後要離開了，
      告訴人說屋外有被告的鞋子還沒有搜索，同行的其他員警
      才去對鞋子進行搜索、（問：持搜索票進入屋內時，同行
      員警有全部進入屋內搜索？）沒有全部進去，有些人在屋
      內，有人在508室外戒護、(問：搜索過程中，被告當時是
      在508屋內還是在屋外?)他是在508室屋內陪同搜索、( 問
      ：當時有無對屋內抽屜、衣櫃等地方進行搜索？）有、我
      們在大樓外面等他（指被告），等被告回來之後再與被告
      一起進入該大樓內，上到508室被告房間內進行搜索等語(
      見本院卷p75正反面-76)，足證，本件在被告工作鞋內查
      獲之鑽戒，顯無可能係被告於返家接受調查時，趁員警不
      注意時所藏放。
    (4)惟不論被告返家配合警方進行搜索時係穿拖鞋或安全鞋，
      依證人湯甯薴上開證述內容，本件被告於員警持搜索票上
      門進行搜索當天稍早即知悉此情，倘若被告確實持有遭員
      警查獲之鑽戒，辜不論離去時係穿著拖鞋或工作鞋，則在
      得悉警方即將上門而暫時離去之際，豈有不順便將該鑽戒
      帶離所居住之508室，反而置放大門外工作鞋內，改穿拖
      鞋先離去，而任憑員警上門搜查之理，或將該鑽戒置放在
      工作鞋內，再穿著該工作鞋返回住處，且返家後在門外脫
      去工作鞋，進入屋內接受員警搜查之理。倘若被告確實竊
      取被害人之鑽戒，衡諸常情，被告明知員警即將上門，在
      員警抵達前，既有充裕時間可先行離去，何以離開前不將
      該鑽戒一併帶離伊居住之處所，以免人贓俱獲？又既知悉
      員警已在其住處等候，被告大可在返家前，先行將原置放
      工鞋內之鑽戒，改藏匿在居屋處以外之隱密地點，豈有仍
      將鑽戒隨身攜帶返家接受員警搜索，而使自己處於人贓俱
      獲之不利處境之理。
    (5)是以，本件實難僅以員警在被告配合搜索時，在其居住之
      508室門外工作鞋內查獲被害人湯甯薴遭竊之鑽戒，即據
      此認定被告有公訴人所指侵入住宅竊盜之犯行。
(四)綜上所述，依公訴意旨所載，本件公訴人既以被告單獨犯本
    件加重竊盜案件而提起訴訟，惟依提出之客觀證據即卷附之
    現場採集指紋經鑑驗後：送鑑指紋1枚，經比對結果，與本
    局檔存特定對象鍾明儒指紋卡之指紋不相符之鑑定結果（見
    偵卷p44），顯與公訴意旨所載，相互矛盾。而證人湯甯薴
    、莊欽章等人之證詞，既均無證稱目睹被告有公訴人所載侵
    入住宅竊盜行為，自無法遽此作為不利被告之認定，至於在
    被告處所外之工作鞋內雖查獲鑽戒1只，然依查獲當天之經
    過原委，實難認上開工作鞋內之鑽戒1只係被告行竊後所藏
    匿置放，已詳述如前，再者，本件員警在接獲報案後，既已
    在被害人住處鏡子上採得嫌犯遺留之指紋1枚，經輸入指紋
    電腦比對確認結果，雖未發現相符者，實難漠視此一證據，
    僅憑鑽戒之查獲地點，即認定被告有公訴人所指單獨侵入住
    宅竊盜犯行，倘若日後該指紋經比對而查獲相符之人，將如
    何解釋今日漠視此一客觀且明顯與起訴事實不相符之有利被
    告之科學證據之存在。是以，本件公訴人所憑之證據，無論
    直接或間接證據，均尚未達於一般之人均可得確信，而無合
    理之懷疑存在之程度，本院亦查無其他確切証據，足以証明
    被告確應負本件罪責，被告之犯行尚屬不能証明，自應為無
    罪之諭知。
據上論斷，應依刑事訴訟法第301第1項前段，判決如主文。
本案經檢察官吳錦龍到庭執行職務
中    華    民    國   100    年    9     月    30    日
                  刑事第九庭    法  官  林靜芬
以上正本證明與原本無異。
如不服本判決應於收受送達後10日內向本院提出上訴書狀，並應
敘述具體理由；其未敘述上訴理由者，應於上訴期間屆滿後20日
內向本院補提理由書（均須按他造當事人之人數附繕本）「切勿
逕送上級法院」。
                                書記官  黃雅青
中    華    民    國   100    年    9     月    30    日